臺灣高雄地方法院刑事判決　　　　　　　　　　　　九十二年度訴字第二五三五號
　　公　訴　人　臺灣高雄地方法院檢察署檢察官
　　被　　　告　乙○○
　　選任辯護人　鄭國安律師
　　　　　　　　陳炳彰律師
　　　　　　　　吳麗珠律師
右列被告因違反毒品危害防制條例案件，經檢察官提起公訴（九十二年度偵字第一七
四四八號），本院判決如左：
    主  文
乙○○意圖販賣而持有第一級毒品，累犯，處有期徒刑拾年。
扣案之第一級毒品海洛因【第一次壹小包（淨重零點零陸公克、包裝重零點貳陸）、
第二次拾伍包（合計淨重伍拾柒點玖零公克、包裝重肆點零陸公克）】及第二級毒品
安非他命【第一次貳拾小包（驗前毛重肆拾點公克、驗後毛重肆拾點貳公克）、第
二次拾捌包（驗前毛重貳佰壹拾貳點伍壹公克、驗後淨重壹佰玖拾伍公克）】，均沒
收銷燬；扣案之夾鍊袋共壹佰伍拾柒個，均沒收。
    事  實
一、乙○○曾有多次違反麻醉藥品管理條例、肅清煙毒條例毒品及危害防制條例案件
    等前科，又前於民國九十一年間因妨害兵役條例案件，經本院判處有期徒刑三月
    確定，於九十二年五月六日易科罰金執行完畢。仍不知悔悟，明知海洛因、安非
    他命分屬毒品危害防制條例所列舉之第一、二級毒品，不得非法持有，竟因自身
    染有施用毒品之惡習，於民國九十二年六月間某日，向姓名年籍不詳、綽號「小
    隻」、「泰山」等成年男子購入海洛因及安非他命供己施用解癮，惟購入並施用
    部分毒品後，因其母罹患乳癌開刀亟需現款，復無固定工作、無收入支付日常生
    活所需，竟變更上開持有毒品供己施用之意思，意圖販賣而持有第一級毒品海洛
    因及第二級毒品安非他命，擬伺機販售予他人牟利。嗣於：(一)九十二年六月十二
    日下午六時五十分許，在乙○○位於高雄市楠梓區○○○路一七四七巷八十七弄
    五號住處之停車場內，為警於平日均由乙○○騎乘使用之車號ＸＹＳ－四二二號
    機車座墊下起獲第一級毒品海洛因一小包（淨重零點零六公克、包裝重零點二六
    公克）及第二級毒品安非他命二十小包（驗前毛重四十點三公克、驗後毛重四十
    點二公克），並得其同意，至上址住處廚房抽屜內，再扣得乙○○所有預備供販
    賣之夾鏈袋一號四十二個、三號三十五個、四號八十個，共一百五十七個；(二)九
    十二年八月十八日下午一時三十分，乙○○因另涉槍砲案件為警查獲後，旋於同
    日下午三時五十分許，警方再至乙○○居住之高雄縣鳥松鄉○○路力行巷一一六
    號地下室二樓，在乙○○騎乘使用之車號ＯＶＤ－三二五號機車座墊下，查扣第
    一級毒品海洛因十五包（合計淨重五十七點九零公克、包裝重四點零六公克）及
    第二級毒品安非他命十八包（驗前總毛重二百十二點五一公克、驗後總淨重一百
    九十五公克）。
二、案經高雄市政府警察局楠梓分局及行政院海岸巡防署南部地區巡防局高雄縣機動
    查緝隊移送臺灣高雄地方法院檢察署偵查起訴。
    理  由
一、訊據被告乙○○固供承確有於上開時地，分別為警查獲如事實欄所示之第一、二
    級毒品海洛因、安非他命及夾鏈袋等情，惟矢口否認有何販賣毒品犯行，辯稱：
    扣案之毒品海洛因及安非他命均是我自己施用的，夾鏈袋是放在我家廚房用來裝
    醬油或飯菜的，警詢時我沒有說因為我媽乳癌開刀需要錢，才起意想賣毒品，這
    句話是警察自己寫的云云。惟查：
  (一)上開九十二年六月十二日，在乙○○騎乘使用之車號ＸＹＳ－四二二號機車座墊
    下查獲第一級毒品海洛因一小包（淨重零點零六公克、包裝重零點二六公克）、
    第二級毒品安非他命二十小包（驗前毛重四十點三公克、驗後毛重四十點二公克
    ），及在其住處廚房抽屜內扣得未使用之夾鏈袋一號四十二個、三號三十五個、
    四號八十個，共一百五十七個；同年八月十八日，在乙○○騎乘使用之車號ＯＶ
    Ｄ－三二五號機車座墊下，查扣第一級毒品海洛因十五包（合計淨重五十七點九
    零公克、包裝重四點零六公克）及第二級毒品安非他命十八包（驗前總毛重二百
    十二點五一公克、驗後總淨重一百九十五公克）等情，業據被告乙○○供承在卷
    ，並有警卷所附搜索扣押筆錄、扣押物品目錄表及現場查獲照片暨扣案物照片（
    第一次六張、第二次十六張）可按。又扣案前揭粉末、晶體經送檢驗結果，認分
    別確係第一級毒品海洛因、第二級毒品安非他命（重量詳如前述），有內政部警
    政署刑事警察局鑑驗通知書、高雄醫學大學附設中和紀念醫院檢驗報告各一紙、
    法務部調查局鑑定通知書二紙（本院卷四九、五七、一一八、一二一頁）附卷可
    稽；而扣案夾鏈袋未檢驗出毒品反應，亦有高雄醫學大學附設中和紀念醫院檢驗
    報告一紙（本院卷第五一頁）附卷可稽。
  (二)又上開扣案毒品係被告先基於供己施用之意購入後，另變更為販賣意圖而持有等
    情，已據被告乙○○於九十二年六月十二日警詢中明確供稱：我之前已有染上吸
    食海洛因之習慣，母親又有乳癌要開刀、現在又無工作，所以正準備將二十包安
    非他命賣出，賺取一些錢供母親開刀用，誰知連一包都沒有賣出就被警方查獲等
    語在卷（見楠梓分局警卷），其嗣雖翻異前詞，改口辯稱：扣案毒品均是我自己
    吸食要用的，我警訊中所言不實在，是警員告訴我，如果我承認「想販賣，但沒
    有實際賣出去」沒有罪，我才這樣說云云，惟按依經驗法則判斷，案發時之供述
    較少權衡利害得失或受他人干預，比之事後翻異之詞為可信，故除非可證明其更
    異之詞與事實更為相符，或其初供係虛偽者外，自不得任意捨棄初供不採，最高
    法院著有八十台上五一０九、八一台上六五二五、八二台上五三一一、八三台上
    三二四三、八七台上一六００號判決意旨可參。次按被告之自白，非出於強暴、
    脅迫、利誘、詐欺、疲勞訊問、違法羈押或其他不正之方法，且與事實相符者，
    得為證據；又被告陳述其自白係出於不正之方法者，應先於其他事證而為調查，
    該自白如係經檢察官提出者，法院應命檢察官就自白之出於自由意志，指出證明
    之方法，刑事訴訟法第一百五十六條第一項、第三項揭示甚明，而所謂指出證明
    之方法，不限於提出訊問錄音帶、錄影帶等，傳訊必要之人證亦可（參見九十二
    年九月一日施行之刑事訴訟法修正條文對照表所附之說明）。
  (三)公訴人固未能提出被告上開警訊錄音帶供本院勘驗，惟經本院依其聲請傳訊證人
    即九十二年六月十二日詢問被告之警員劉清輝到庭結證證稱：現場查扣之毒品及
    空夾鏈袋，被告承認是他的，毒品是他自己吸食，夾鏈袋是用來裝醬油的；我問
    他自己吸食，為何毒品分裝成那麼多包，他沈思一下，說母親開刀不夠錢，所以
    他準備要賣，還沒有賣就被警察查獲，他還有最後陳述說，他是母親要開刀沒錢
    ，不得已才要賣，還沒有賣出去，就被警察查獲；製作警詢筆錄時都有全程錄音
    ，沒有中斷，被告配合度良好，我們問他問題他都會回答，但牽涉到販賣毒品問
    題時，被告會想一下再回答；當日現場另有搜得現金二、三十萬元現金，被告說
    那筆錢是她母親要開刀用的，我們就讓他母親領回去，沒有查扣等語（本院卷一
    五三至一五九頁），參以被告亦不否認上開警方另於現場搜得現金數十萬元，嗣
    發還未扣案一情，衡情倘被告未陳稱其母親開刀需要錢、不得已始起意販賣毒品
    ，但尚未販賣出去即為警查獲等語，警方焉有讓其母領回現場搜得之現金，而未
    予查扣列為販毒所得證物之理？再被告前於八十三年間已因涉嫌販賣麻醉藥品安
    非他命案件，因查無積極證據足證其販賣毒品犯行，經臺灣高雄地方法院檢察署
    檢察官以八十三年偵字第一九六九九號為不起訴處分確定，顯見其當無對販賣毒
    品係屬重罪等情諉為不知之理，凡此，均足徵被告警詢筆錄並無受誘導訊問之問
    題，被告上開警訊所述與事實相符，自可採憑。至辯護人仍聲請勘驗警訊錄音帶
    ，爭執被告警訊筆錄之證據能力，然依被告於本院審理中自承其於警訊中確有說
    出因母親開刀錢不夠，想要賣毒品還沒有賣就被查獲，僅辯稱非其主動說出，係
    警員予以誘導說出等情（本院卷一五九頁），是警訊中被告既確有說出上開語句
    ，縱勘驗被告之警訊錄音帶，亦不能為被告有利之認定，附此敘明。
  (四)被告另辯稱：扣案夾鏈袋是我用來裝醬油或飯菜云云，惟上開九十二年六月十二
    日為警查扣之夾鏈袋，確分成不同規格：一號小夾鏈袋長四公分、寬三公分；三
    號中夾鏈袋長十點三公分、寬七公分；四號大夾鏈袋常二十點二公分、寬十四公
    分等情，業經本院當庭勘驗明確（本院一三三頁），衡情一般家庭縱偶有裝醬油
    或飯菜之需，亦選用規格正常之塑膠袋，甚少購入數量龐大且不同規格之夾鏈袋
    ，參以證人劉清輝於本院審理時證稱：於廚房抽屜查扣之一號夾鏈袋，與被告機
    車上查獲裝毒品之夾鏈袋相同（本院一五九頁），益徵被告所有不同規格之夾鏈
    袋，係便於依購毒者購買之數量不同而分裝所用，再被告為警查獲之毒品海洛因
    、安非他命，數量均甚鉅，詳如前述，顯已遠超過一般施用毒品者身體堪可負荷
    之數量，復觀之前開查獲照片，被告二次為警查獲之毒品海洛因、安非他命，均
    已依規格、重量分裝成十數小包，又均於被告騎乘使用之機車上扣得，衡情倘被
    告僅供自己施用，理應置於家中住處，何需大費周章分裝，且全數置於交通工具
    上而甘冒為警查獲之理？綜上，其上開所辯，均顯違常理。
  (五)綜上，被告上開所辯，純係事後卸責之詞，無可採信。本件事證明確，被告前揭
    犯行，洵堪認定。
二、按被告行為後，毒品危害防制條例固於九十三年一月九日生效施行，但關於被告
    所犯之該條例第五條第一項、第二項意圖販賣而持有第一、二級毒品罪刑及相關
  規定，均未修正，自無比較新舊法適用之問題，應適用裁判時之新法，先予敘明
    。次按法院之審判，固應以起訴之犯罪事實為範圍，但於不妨害事實同一之範圍
    內，仍得自由認定事實，適用法律。而所謂事實同一，指刑罰權所以發生之原因
    事實係屬同一而言，非謂罪名或犯罪之構成要件同一，亦非謂全部事實均須一致
    。申言之，起訴書所指之罪名，對於審判上無拘束之效力，祇須其基本社會事實
    相同，縱令行為之程度有所差異，亦無礙其犯罪事實之同一性，仍得自由認定事
    實，變更檢察官所認之罪名，而適用刑罰（參照最高法院八十八年台非字第三四
    七號判決意旨）。查海洛因、安非他命為毒品危害防制條例第二條第二項第一款
    、第二款所規定之第一、二級毒品，被告原係基於販賣營利以外之原因而購入第
    一、二級毒品海洛因、安非他命，其後始起意販賣圖利，核其所為，係犯毒品危
    害防制條例第五條第一項之意圖販賣而持有第一級毒品罪及同條第二項之意圖販
    賣而持有第二級毒品罪。公訴人誤認被告前開所為係犯毒品危害防制條例第四條
    第一項、第二項之連續販賣第一、二級毒品罪，雖有誤會，惟起訴書之犯罪事實
    欄已就被告持有第一級毒品海洛因、第二級毒品安非他命之事實詳予載述，且二
    者之基本社會事實同一，本院自應予以審理，並逕依刑事訴訟法第三百條之規定
    變更起訴法條，併予敘明。被告意圖販賣，而同時持有第一級及第二級毒品，係
    以一行為觸犯數罪名，應依刑法第五十五條想像競合犯之規定，從一重之意圖販
    賣而持有第一級毒品罪論處。又其單純持有第一、二級毒品之犯行在先，進而意
    圖販賣而持有在後，前後二者乃持有行為繼續中，僅係更易其持有之目的而已，
    為實質上一罪，是其先前單純之持有為事後意圖販賣之持有所吸收，均不另論罪
    。再被告曾有多次違反麻醉藥品管理條例、肅清煙毒條例毒品及危害防制條例案
    件等前科，前於九十一年間因妨害兵役條例案件，經本院判處有期徒刑三月確定
    ，於九十二年五月六日易科罰金執行完畢等情，有臺灣高等法院被告全國前案紀
    錄表及臺灣高雄地方法院檢察署刑案資料查註紀錄表各一份在卷可稽，其於前案
    執行完畢後，五年內再犯本件有期徒刑以上之罪，為累犯，應依刑法第四十七條
    之規定，除本刑為無期徒刑部分依法不得加重外，餘均加重其刑。爰審酌被告素
    行不佳，有前揭刑案紀錄在卷可按，此次復意圖販賣而持有第一、二級毒品，伺
    機牟利，助長他人濫用毒品，危害社會治安，又犯後矢口否認犯行，未見具體悔
    過表現，態度不佳，且查獲毒品海洛因、安非他命之數量甚多，惡性非輕，惟念
    其尚未將毒品販出，未對他人造成實害等一切情狀，量處如主文所示之刑，以資
    懲儆。上開二次分別扣案之第一級毒品海洛因【第一次一小包（淨重零點零六公
    克、包裝重零點二六）、第二次十五包（合計淨重五十七點九零公克、包裝重四
    點零六公克）】及第二級毒品安非他命【第一次二十小包（驗前毛重四十點三公
    克、驗後毛重四十點二公克）、第二次十八包（驗前總毛重二百十二點五一公克
    、驗後總淨重一百九十五公克）】，均應依毒品危害防制條例第十八條第一項前
    段之規定宣告沒收銷燬之。另扣案未使用之夾鍊袋共計一百五十七個，均係被告
    所有且預備供本件分裝毒品犯罪所用之物，已如前述，應依刑法第三十八條第一
    項第二款前段之規定（公訴人誤引毒品危害防制條例第十九條第一項），均宣告
    沒收。
據上論斷，應依刑事訴訟法第二百九十九條第一項前段、第三百條，毒品危害防制條
例第五條第一項、第二項、第十八條第一項前段，刑法第十一條、第五十五條、第四
十七條、第三十八條第一項第二款，判決如主文。
本案經檢察官甲○○到庭執行職務。
中      華      民      國    九十三    年     三       月      八      日
                              臺灣高雄地方法院刑事第十二庭
                                      審判長法  官  張世賢
                                            法  官  鍾素鳳
                                            法  官  林韋岑
右正本證明與原本無異。
如不服本判決，應於判決送達後十日內，向本院提出上訴狀。
                                            書記官  林慧君
中    華    民    國      九十三      年      三      月      九      日
【附錄本判決論罪科刑法條】
毒品危害防制條例第五條第一項、第二項：
  意圖販賣而持有第一級毒品者，處無期徒刑或十年以上有期徒刑，得併科新臺幣七
  百萬元以下罰金。
  意圖販賣而持有第二級毒品者，處五年以上有期徒刑，得併科新臺幣五百萬元以下
  罰金。
